臺灣臺北地方法院刑事判決
111年度易字第188號
公  訴  人  臺灣臺北地方檢察署檢察官
被      告   WHAM  ROBERT  PAUL（中文譯名羅明漢）





上列被告因違反家庭暴力防治法案件，經檢察官提起公訴（110
年度偵字第34574號），本院判決如下：
    主  文
WHAM ROBERT PAUL犯違反保護令罪，處罰金新臺幣參萬元，如易
服勞役，以新臺幣壹仟元折算壹日。
    事  實
一、WHAM ROBERT PAUL（中文譯名羅明漢）係林○○胞妹林瑋之配
    偶，2人間具有家庭暴力防治法第3條第4款所定之家庭成員
    關係。林○○前因WHAM  ROBERT  PAUL之家庭暴力行為，向本
    院聲請通常保護令，經本院於民國109年9月22日以109年度
    家護字第766號裁定核發通常保護令，命WHAM ROBERT PAUL
    不得對林○○實施身體或精神上不法侵害之行為，並不得對於
    林○○為騷擾行為，該保護令之有效期間為1年。WHAM ROBERT
     PAUL於知悉前開保護令內容後，竟基於違反保護令之犯意
    ，於110年9月7日1時48分許，在臺北市○○區○○○路0段00巷0
    號0樓，與林○○因細故發生爭執，憤而取走林○○之手機、對
    林○○咆哮而以「妳是大便」、手比中指等方式辱罵林○○，並
    因而發生推擠，以此方式騷擾並對林○○實施精神上不法侵害
    之行為，而違反前開保護令。
二、案經林○○訴由臺北市政府警察局中山分局報告臺灣臺北地方
    檢察署檢察官偵查起訴。　
    理  由
壹、程序事項
    本案所引用之供述及非供述證據，經本院依法踐行調查證據
    程序，檢察官、被告WHAM ROBERT PAUL均不爭執各該證據之
    證據能力，且亦查無依法應排除其證據能力之情形，是後述
    所引用證據均有證據能力，先予敘明。
貳、實體事項
　　上開犯罪事實，業據被告於本院審理中供陳不諱（見本院易
    卷第81至83頁），核與證人即告訴人林○○於警詢時證述（見
    偵卷第4至5頁）情節大致相符，並有本院109年度家護字第7
    66號民事通常保護令、告訴人手機錄影光碟、翻拍照片及其
    製作之譯文，及本院111年6月1日準備程序勘驗前揭光碟檔
    案後，製作之勘驗筆錄暨擷圖（見偵卷第6、10至12頁、光
    碟片存放袋、本院易卷第27至53頁）存卷可參，足徵被告前
    揭任意性自白與事實相符，應堪採信。本案事證明確，被告
    犯行洵堪認定，應依法論科。
參、論罪科刑
一、按家庭暴力防治法所謂精神上不法侵害，包括以謾罵、吼叫
    、侮辱、諷刺、恫嚇、威脅之言詞語調脅迫、恐嚇被害人之
    言語虐待；竊聽、跟蹤、監視、冷漠、鄙視或其他足以引起
    人精神痛苦之精神虐待及性虐待等行為，詳言之，若某行為
    已足以引發行為對象心理痛苦畏懼之情緒，應即該當精神上
    不法侵害之行為，且因家庭暴力行為多有長期性、習慣性、
    隱密性、連續性之特徵，家庭成員間關係密切親近，對於彼
    此生活、個性、喜惡之瞭解為人際網路中最深刻者，於判斷
    某一行為是否構成精神上不法侵害時，除參酌社會上一般客
    觀標準外，更應將被害人主觀上是否因加害人行為產生痛苦
    恐懼或不安之感受納入考量。至家庭暴力防治法第2條第3款
    規定之騷擾，係指任何打擾、警告、嘲弄或辱罵他人之言語
    、動作或製造使人生畏怖之行為，使他人因而產生不快不安
    之感受，與前述精神上不法侵害行為肇致相對人心理恐懼痛
    苦，在程度上有所區分。家庭暴力防治法第61條第1款、第2
    款係依被告之行為對被害人造成影響之輕重而為不同規範，
    若被告所為已使被害人生理或心理上感到痛苦畏懼，即可謂
    係對被害人實施身體或精神上不法侵害之家庭暴力行為，反
    之若尚未達此程度，僅使被害人產生生理、心理上之不快不
    安，則僅為騷擾定義之規範範疇。故若被告所為，僅使被害
    人產生心理上之不快不安，尚未使被害人心理上感到痛苦，
    係違反家庭暴力防治法第61條第2款規定，自不再論以同條
    第1款規定（臺灣高等法院暨所屬法院99年法律座談會刑事
    類提案第9號可資參照）。準此，被告所為犯行，已使告訴
    人感到心理上之痛苦或畏懼，業據告訴人證述明確（詳見偵
    卷第4頁反面），應屬精神上不法侵害行為。是核被告所為
    ，係違反法院依家庭暴力防治法第14條第1項第1款規定所為
    禁止對被害人實施精神上不法侵害之裁定，而犯同法第61條
    第1款之違反保護令罪。公訴意旨認此部分亦構成同條第2款
    之罪，容有誤會，應予更正。
二、被告數次辱罵告訴人之行為，係基於違反保護令之單一犯意
    之下，於密切接近之時、地接續實施侵害同一法益之數行為
    ，而各行為之獨立性極為薄弱，依一般社會健全觀念，在時
    間差距上，難以強行分開，在法律評價上視為數個舉動之接
    續施行，為包括之一行為，屬接續犯，僅論以一罪。
三、爰審酌被告明知法院核發之通常保護令所禁止之行為，惟仍
    因一時未能控制情緒，對告訴人實施精神上不法侵害，所為
    實有不該，且未能與告訴人達成和解，然其犯後終知坦承犯
    行，且於開庭時稱對自己的行為感到尷尬、丟臉等語（見本
    院易卷第82頁），堪認其並非毫無後悔之意，兼衡被告之犯
    罪動機、目的、手段、所生危害、智識程度及生活狀況，暨
    告訴人之意見（見本院易卷第84頁）等一切情狀，量處如主
    文所示之刑，並諭知易服勞役之折算標準，期使被告能正視
    家庭成員間相互尊重之重要性，進而藉由自己的行為，改善
    家庭關係及自身之生活。　
據上論斷，應依刑事訴訟法第299條第1項前段，判決如主文。
本案經檢察官郭郁提起公訴，檢察官楊舒雯到庭執行職務。
中　　華　　民　　國　　111 　年　　6 　　月　　29　　日
　　　　　　　　　刑事第十四庭  法　官　黃文昭
以上正本證明與原本無異。
如不服本判決應於收受送達後20日內向本院提出上訴書狀，並應
敘述具體理由；其未敘述上訴理由者，應於上訴期間屆滿後20日
內向本院補提理由書（均須按他造當事人之人數附繕本）「切勿
逕送上級法院」。告訴人或被害人如對於本判決不服者，應具備
理由請求檢察官上訴，其上訴期間之計算係以檢察官收受判決正
本之日期為準。 因疫情而遲誤不變期間，得向法院聲請回復原
狀。
　　　　　　　　　　　　　　　　書記官　周豫杰
中　　華　　民　　國　　111 　年　　6 　　月　　30　　日
附錄本案論罪科刑法條：
家庭暴力防治法第61條
違反法院依第14條第1項、第16條第3項所為之下列裁定者，為本
法所稱違反保護令罪，處3年以下有期徒刑、拘役或科或併科新
臺幣10萬元以下罰金：
一、禁止實施家庭暴力。
二、禁止騷擾、接觸、跟蹤、通話、通信或其他非必要之聯絡行
    為。
三、遷出住居所。
四、遠離住居所、工作場所、學校或其他特定場所。
五、完成加害人處遇計畫。